臺灣高等法院臺中分院刑事判決
111年度交上易字第220號
上  訴  人  
即  被  告  曹爽中（原名：曹榮合）
上列上訴人即被告因過失傷害案件，不服臺灣臺中地方法院110
年度交易字第386號中華民國111年1月25日第一審判決（聲請簡
易處刑案號：臺灣臺中地方檢察署109年度偵字第33004號），提
起上訴，本院判決如下：
    主  文
上訴駁回。
    犯罪事實
一、曹爽中（原名曹榮合）為考領有職業小型車駕駛執照之人，
    於民國109年9月1日下午4時5分許，駕駛車牌號碼000-00營
    業小客車沿臺中市大里區中興路2段由大明路往東榮路方向
    行駛，行經中興路2段、德芳路1段、新仁路2段之不規則交
    岔路口欲左轉彎時，原應注意汽車行駛至交岔路口，轉彎車
    應讓直行車先行，依當時天候晴、日間自然光線、柏油路面
    乾燥、無缺陷、無障礙物、視距良好，並無不能注意之情事
    ，竟疏未注意上情，貿然左轉，適林哲志騎乘車牌號碼000-
    0000號普通重型機車沿大里區中興路2段由東榮路往大明路
    方向行駛至上開路口，亦疏未注意車前狀況並隨時採取必要
    之安全措施，貿然直行，雙方見狀閃避不及，兩車發生碰撞
    ，致林哲志人、車倒地，因而受有右側手肘擦挫傷、右側大
    腿擦挫傷之傷害。曹爽中於肇事後，對於有偵查犯罪權限之
    公務員尚未發覺之犯罪，主動向據報前往現場處理之警員自
    首肇事而接受裁判。
二、案經林哲志訴由臺中市政府警察局霧峰分局報告臺灣臺中地
    方檢察署檢察官聲請以簡易判決處刑。
    理  由
壹、證據能力方面：
一、錄影係以機器設備將事件經過如實照錄，苟未經過人為剪接
    ，錄影光碟之內容即係所錄事實之重現，並未摻雜任何人為
    作用，致影響內容所顯現之真實性，自有證據能力。上訴人
    即被告曹爽中（下稱被告）雖主張現場監視器錄影檔案係遭
    人變造云云（見原審卷一第175頁、第181至183頁、第195至
    201頁、第203頁、第219頁），惟查，原審法院當庭所勘驗
    之卷附現場監視器錄影檔案，係警方提供，並附於偵查卷內
    之資料，有臺中市政府警察局霧峰分局110年9月1日中市警
    霧分偵字第1100034056號函檢附職務報告1份在卷可稽（見
    原審卷一第217頁），並無任何偽、變造之情形，被告上開
    主張實屬憑空臆測之詞，要無可採。是卷附現場監視器錄影
    檔案自有證據能力。
二、按被告以外之人於審判外之陳述，經當事人於審判程序同意
    作為證據，法院審酌該言詞陳述或書面陳述作成時之情況，
    認為適當者，亦得為證據；當事人、代理人或辯護人於法院
    調查證據時，知有第159條第1項不得為證據之情形，而未於
    言詞辯論終結前聲明異議，視為有前項之同意，刑事訴訟法
    第159條之5定有明文。核其立法意旨，在於傳聞證據未經當
    事人之反對詰問予以核實，原則上先予排除。惟若當事人已
    放棄反對詰問權，於審判程序中表明同意該等傳聞證據可作
    為證據，或於言詞辯論終結前未聲明異議，基於尊重當事人
    對傳聞證據之處分權，及證據資料愈豐富，愈有助於真實發
    見之理念，暨強化言詞辯論主義，使訴訟程序得以順暢進行
    ，上開傳聞證據亦應具有證據能力。查本件以下採為判決基
    礎之被告以外之人於審判外之言詞或書面陳述，固屬傳聞證
    據，惟該等證據經檢察官、被告迄本案言詞辯論終結前，均
    未對該等證據之證據能力表示異議，揆諸前揭說明，暨經審
    酌前揭證據之取得，無違法取證或其他瑕疵，以之為本案證
    據堪為適當等情，本院認該等證據均有證據能力。
三、次按除法律另有規定外，實施刑事訴訟程序之公務員因違背
    法定程序取得之證據，其有無證據能力之認定，應審酌人權
    保障及公共利益之均衡維護，刑事訴訟法第158條之4定有明
    文。本案以下所引用之其餘非供述證據，並無證據證明係實
    施刑事訴訟程序之公務員違背法定程序所取得，且經本院於
    審理時合法踐行調查程序，自應認均具有證據能力，得作為
    證據。
貳、實體方面：　　
一、認定犯罪事實所憑之證據及理由：
　　訊據被告固坦承於上開時、地駕駛營業小客車，與告訴人林
    哲志所騎乘機車發生本件車禍事故之事實，惟矢口否認有何
    過失傷害犯行，辯稱：伊駕駛車輛靜止於上開路口很久，係
    告訴人林哲志騎乘機車來撞伊所駕駛車輛，伊並無過失等語
    。經查：
㈠、被告為考領有職業小型車駕駛執照之人，於上開時間駕駛前
    述營業小客車行經前揭不規則交岔路口且欲左轉彎，適告訴
    人林哲志騎乘機車沿大里區中興路2段由東榮路往大明路方
    向行駛至上開交岔路口，亦疏未注意車前狀況並隨時採取必
    要之安全措施，貿然直行，雙方見狀閃避不及，兩車發生碰
    撞，致告訴人林哲志人、車倒地，因而受有右側手肘擦挫傷
    、右側大腿擦挫傷之傷害等情，為被告所不否認（見原審卷
    一第65頁、原審卷二第23頁），核與告訴人林哲志於警詢、
    偵訊時指訴之被害情節大致相符（見偵卷第29至35頁、第56
    頁、第127至129頁），並經原審法院勘驗卷附現場監視器錄
    影檔案無訛，有勘驗筆錄暨附件截圖20張在卷可憑（見原審
    卷一第131至151頁），且有告訴人林哲志之仁愛醫療財團法
    人大里仁愛醫院診斷證明書、道路交通事故現場圖、道路交
    通事故調查報告表㈠、㈡各1份、現場照片25張、監視器錄影
    翻拍照片12張、證號查詢汽車駕駛人資料、證號查詢機車駕
    駛人資料各1份、車輛詳細資料報表2份等在卷可佐（見偵卷
    第37頁、第43至47頁、第61至105頁），足見上開事實，堪
    以認定。
㈡、現場監視器錄影檔案經原審法院勘驗結果如下：（勘驗結果
    有原審法院勘驗筆錄1份暨截圖20張在卷可憑；見原審卷一
    第131至151頁）
　⒈檔案名稱「B000000(0)_0000-00-00_00-00-00-G_中興路往達
    明路-後.AVI」錄影部分，畫面為繪有雙黃實線之道路，畫
    面標示日期為109年9月1日16時0分0秒，地點標示為「中興
    路往達明路-後」，依畫面時間勘驗如下：
　⑴【16：04：36】畫面可見中興路2段上往大明路方向道路標示
    「禁行機車」等語，另對向道路車輛壅塞。
　⑵【16：04：37】被告駕駛之計程車（下稱甲車）之左前車頭
    自左方進入畫面。
　⑶【16：04：37】同秒第4畫格，甲車（左轉燈亮起）持續前行
    進入畫面，此時告訴人林哲志所騎乘機車（下稱乙車）進入
    畫面左下方。
　⑷【16：04：37】同秒第9畫格，可見甲車持續前進，乙車亦持
    續往前接近甲車車前。
　⑸【16：04：37】同秒第12畫格，承上，甲車仍持續前進，告
    訴人林哲志失去重心向其右側傾斜。
　⑹【16：04：38】承上，甲車此時煞車，而告訴人則傾斜更多
    。
　⑺【16：04：38】承上，甲車完全停止，告訴人則人車倒地，
    可見甲車因撞擊導致車身一頓，畫面僅見告訴人左腳。
　⑻【16：04：46-16：05：05】16：04：46可見告訴人自倒地處
    站立起身，16：05：05第1畫格，被告開啟車門下車查看。
　⒉檔案名稱「VIZ00000000000000.mp4」錄影檔部分，畫面為臺
    中市大里區中興路與德芳路一段、新仁路二段交岔路口處，
    鏡頭前方橫向道路為中興路，畫面標示日期為109年9月1日1
    6時6分17秒，依畫面時間勘驗如下：
　⑴【16：06：17】畫面可見被告所駕駛計程車（即甲車）於中
    興路與德芳路一段交岔路口停等紅燈。
　⑵【16：06：28】第1畫格，可見甲車緩緩起步向前。
　⑶【16：06：29】可見甲車持續緩緩向前。
　⑷【16：06：30】第1畫格可見甲車緩緩偏向左側，其車頭位置
    約為路口行人穿越道處。
　⑸【16：06：30】同秒第14畫格，甲車持續偏左行駛。
　⑹【16：06：31】第1畫格，甲車持續左彎，車身跨越行人穿越
    道。
　⑺【16：06：32】第1畫格，承上，甲車持續左彎，車身將駛越
    行人穿越道，此時可見告訴人騎乘機車（乙車）車頭出現畫
    面右側。
　⑻【16：06：32】同秒第16畫格，可見甲車持續左彎前進，進
    入乙車前方，兩車持續靠近。
　⑼【16：06：32】同秒第22畫格，此時甲車煞車停止，乙車持
    續靠近並失去平衡向其右側地面傾斜。
　⑽【16：06：32】同秒第28畫格，承上，乙車持續傾斜並接近
    甲車。
　⑾【16：06：33】第1畫格，承上，此時乙車人、車倒地。同秒
    第13畫格，可見甲車因撞擊車身一頓。
　⑿【16：06：35】告訴人自倒地處坐起上身，錄影隨即結束。
㈢、依上開勘驗結果及監視器錄影畫面截圖觀之，於被告駕駛車
    輛於前開交岔路口左轉彎時，告訴人林哲志亦騎乘機車直行
    進入該路口，且於告訴人林哲志騎乘機車進入路口內並直行
    不斷靠近被告所駕駛車輛時，被告仍駕駛車輛持續左彎前進
    ，而無任何停頓或停駛之舉動。其後被告駕駛車輛雖有煞車
    停止，惟此際告訴人林哲志所騎乘之機車已失平衡而向右傾
    斜，旋即人、車倒地並撞擊被告所駕駛之車輛。而上開情節
    ，核與告訴人林哲志於警詢及檢察事務官詢問時陳稱：伊沿
    中興路2段直行往大明路方向，當時上開路口交通號誌為綠
    燈，伊遂直行進入路口。伊騎乘機車行至路口內時，發現被
    告駕駛汽車在對向車道左轉中，且沒有要停下來的樣子，伊
    煞車不及，撞及被告駕駛車輛之車頭，造成伊受傷等語（見
    偵卷第29至35頁、第56頁、第127至129頁）相合一致，且有
    現場照片25張在卷可憑（見偵卷第61至85頁），足認告訴人
    林哲志上開所述堪信為真實。再綜合上開客觀證據相互勾稽
    ，足認被告駕駛車輛行駛至前述不規則交岔路口時，持續左
    轉彎前行而未讓對向之告訴人林哲志所騎乘之直行機車先行
    。被告辯稱其駕駛車輛於上開路口停等並未移動云云，顯與
    前揭客觀證據有所出入，不足採信。
㈣、按汽車行駛至交岔路口，其行進、轉彎，應依下列規定：轉
    彎車應讓直行車先行；汽車行駛時，駕駛人應注意車前狀況
    及兩車並行之間隔，並隨時採取必要之安全措施，不得在道
    路上蛇行，或以其他危險方式駕車，道路交通安全規則第10
    2條第1項第7款、第94條第3項分別定有明文。經查：
　⒈被告考領有職業小型車駕駛執照，業據被告於原審審理時供
    述明確（見原審卷二第23頁），且有證號查詢汽車駕駛人表
    單1份附卷可憑（見偵卷第99頁），故其應知悉並遵循上開
    規定。又依案發當時天候晴、日間自然光線、柏油路面乾燥
    、無缺陷、無障礙物、視距良好，並無不能注意之情事，有
    道路交通事故調查報告表㈠、監視器錄影畫面翻拍照片12張
    附卷可參（見偵卷第45頁、第87至97頁），是被告於駕駛車
    輛行經上開交岔路口時，疏未注意轉彎車應讓直行車先行，
    貿然左轉，與告訴人林哲志騎乘機車發生碰撞，足認被告違
    反前揭規定而有過失。至告訴人林哲志騎乘機車沿大里區中
    興路2段由東榮路往大明路方向行駛至上開路口時，亦疏未
    注意車前狀況並隨時採取必要之安全措施，貿然直行等情，
    業經原審法院前開勘驗無誤，有原審法院勘驗筆錄暨附件截
    圖20張在卷可憑（見原審卷一第131至151頁），足認告訴人
    林哲志之行為亦有過失。又觀諸被告與告訴人林哲志之過失
    情節、過失程度，堪認被告為肇事主因，告訴人林哲志則為
    肇事次因。
　⒉又臺中市車輛行車事故鑑定委員會亦認為：被告駕駛計程車
    ，行至設有行車管制號誌之不規則交岔路口，左轉彎未讓對
    向直行車先行，為肇事主因；告訴人林哲志駕駛普通重型機
    車，行經設有行車管制號誌之不規則交岔路口，未注意車前
    狀況適採安全措施，為肇事次因等情，有臺中市車輛行車事
    故鑑定委員會110年10月19日中市車鑑字第1100007436號函
    檢送中市車鑑0000000案鑑定意見書1份在卷可參（見原審卷
    一第205至208頁），與本院上開見解相同，益徵被告、告訴
    人林哲志之駕駛行為，於本案車禍事故發生均有過失。惟告
    訴人林哲志就本案車禍事故之發生固與有過失，然此僅係在
    民事上得否減輕或免除被告賠償金額之問題，不能因此解免
    被告於刑事上之過失傷害責任，附此敘明。
㈤、被告駕車駛至前揭交岔路口欲左轉彎時，應禮讓直行車先行
    ，竟疏未注意而肇致本件車禍，自屬有過失甚明，已如前述
    ，而被告之過失駕駛行為，致使告訴人林哲志受有右側手肘
    擦挫傷、右側大腿擦挫傷等傷害，有仁愛醫療財團法人大里
    仁愛醫院診斷證明書1份附卷可證（見偵卷第37頁），足認
    被告過失行為與告訴人林哲志所受傷害間，具有相當因果關
    係無疑。
㈥、綜上所述，被告所辯與客觀事證不符，不足為採。本案事證
    明確，被告過失傷害犯行堪以認定，應依法論科。
二、論罪及刑之減輕事由：
㈠、核被告所為，係犯刑法第284條前段之過失傷害罪。
㈡、被告於肇事後，在未有偵查犯罪職權之警察知悉前，不逃避
    接受裁判，並於警方到場處理時，表明其為肇事駕駛等情，
    有臺中市政府警察局道路交通事故肇事人自首情形紀錄表在
    卷足憑（見偵卷第49頁），且被告向警方自首後，於其後偵
    查、原審及本院審理程序，皆依傳喚到庭接受裁判，自符合
    刑法第62條前段得減輕其刑規定，爰參酌本件案發情節及被
    告犯後態度等情，依刑法第62條前段規定減輕其刑。
三、維持原判決之理由：原審經審理結果，認為被告所犯過失傷
    害罪之犯罪事證明確，適用刑法第284條前段、第62條前段
    、第41條第1項前段，刑法施行法第1條之1第1項等相關規定
    ，並以行為人之責任為基礎，審酌被告參與道路交通，自應
    確實遵守交通規則以維護自身及其他用路人之安全，其駕駛
    營業小客車行駛至上開不規則交岔路口時，疏未注意汽車行
    駛至交岔路口，轉彎車應讓直行車先行，貿然左轉，適有告
    訴人林哲志騎乘機車亦因前述之與有過失，雙方閃避不及，
    肇致本案事故之發生，並使告訴人林哲志因而受有前開傷害
    程度；並考量被告就本案車禍事故之過失程度、告訴人林哲
    志亦與有過失等情，及被告否認犯行之犯後態度，未彌補告
    訴人林哲志所受損害之情況（見原審卷二第23頁），兼衡被
    告智識程度、生活狀況（詳如原審卷二第24頁所示）等一切
    情狀，量處拘役40日，並諭知如易科罰金以新臺幣1千元折
    算1日之折算標準。經核原判決之認事用法均無違誤，量刑
    亦屬妥適，並無過重或失輕之情事，應予維持。被告上訴意
    旨略以：伊多次欲找告訴人洽談賠償和解事宜，但告訴人都
    找不到人，如能與告訴人和解，伊對原審認定的犯罪事實就
    沒有意見，但如果無法和解，伊覺得監視器錄影光碟是變造
    過的，如有證據需要調查，則需要伊自己去調查等語；惟查
    ，告訴人林哲志雖於111年5月5日及6月30日本院安排之調解
    程序均未到庭，有本院民事報到明細及調解事件報告書影本
    在卷可按（見本院卷第77至79頁、第83至85頁），未予被告
    與其洽談和解之機會，然告訴人林哲志是否到庭與被告調解
    ，為其個人意願之行使，縱然因告訴人林哲志之未能到庭而
    致被告無法與之達成和解或成立調解，然此亦非被告上訴有
    無理由之判斷依據，是被告依此提起上訴，核無理由。至被
    告指摘本案監視器錄影光碟是變造過的云云，認原審判決認
    事用法有所違誤，顯係對原審判決就證據之採證及法律之適
    用已詳予說明審酌之事項，再為爭執，其上訴亦核為無理由
    ，應予駁回。
四、被告經合法傳喚，無正當理由不到庭，爰不待其陳述，逕為
    一造辯論判決。
據上論結，應依刑事訴訟法第371條、第368條，判決如主文。
本案經檢察官顏偉哲聲請簡易判決處刑，檢察官施清火到庭執行
職務。
中　　華　　民　　國　　111 　年　　8 　　月　　4 　　日
            刑事第二庭   審判長法　官　何  志  通
                               法　官  石  馨  文
                               法　官  許  月  馨
以上正本證明與原本無異。
不得上訴。 
                               書記官  李  妍  嬅
　　　　　　　　　　　　　　　 
中　　華　　民　　國　　111 　年　　8 　　月　　4 　　日